臺灣高等法院臺中分院刑事裁定　　　　100年度聲再字第116號
再審聲請人
即受判決人　王進明
上列聲請人因偽造文書等案件，對於本院100年度上訴字第596號
，中華民國100年5月3日第二審判決（原審案號：臺灣臺中地方
法院99年度訴字第3533號判決，起訴案號：臺灣臺中地方法院檢
察署99年度偵緝字第1668、1669號），聲請再審，本院裁定如下
：
    主  文
再審聲請駁回。
    理  由
一、再審聲請意旨略以：
  (一)就竊取他人財物（判決書有所記載，事實欄一、(一)部分），
    本案用於聲請人適用刑法及處於刑期判決有事實錯誤，聲請
    人從偵查起就自白案件事實的真實性，案情中聲請人生活處
    境工作，被真正犯罪之人（成年男子）隱瞞工作職業關係，
    而加以有意利用聲請人不知情節替真正犯罪之人幫助竊取他
    人財物，事後聲請人分取（不知是他人財物）他人不見財物
    之一部分（這部分聲請人有請證人林淑婷作證），證人結證
    事實相符，前審和原審都認為這部分證人與事實相符所採納
    具有證據能力（判決第8、9頁證人記載），本案其餘事實部
    分，聲請人自白事實被認為卸責之詞，事實不符，事實性致
    有可疑，無從輕信，應要有實際證據才可定論真實事實，前
    審和原審無法舉證證明聲請人之自白非真實者，依罪證有疑
    利於被告原則，應採納聲請人自白為判決，前審和原審適用
    刑法第28條共同正犯論處一年有期徒刑，顯有錯誤應糾正改
    引用刑法第30條幫助犯論處按正犯之刑減輕之判決，才能維
    護司法判決公平性。聲請人曾在前審和原審判決辯論前有自
    行提出願意分期償還這筆不知他人財物分取一部份金額，聲
    請人有意要向被害人致歉及和解賠償，前審和原審未傳被害
    人與被告和解，有失其職，不利被告，判決書記載聲請人未
    與被害人達成和解並賠償損害，乃不實虛詞。
  (二)就竊取他人信用卡部分（判決書有所記載，事實欄一、(二)部
    分），本案用於聲請人判決有罪及起訴部分，有事實錯誤，
    聲請人於本案中是收取信用卡而已，未共同與本案中另一成
    年男子竊取他人信用卡，成年男子是在98年10月1日當日給
    聲請人的，因為成年男子欠聲請人一筆錢，而成年男子告知
    聲請人要償還，成年男子說自己沒現金償還，有一張信用卡
    可代替刷卡償還，聲請人急需這筆償還金額，便答應成年男
    子，所以成年男子就把信用卡交給聲請人，並教聲請人如何
    開卡使用，事後聲請人才自己使用信用卡，成年男子如何取
    得他人信用卡，聲請人一無所知，證人（被害人）林國卿是
    在聲請人使用後，才得知他自己的信用卡不見而為聲請人所
    盜刷，雖然聲請人在98年6月14日之同年9月初，曾承租被害
    人房屋，但聲請人並未竊取其信用卡，而證人無法證明係聲
    請人所竊取的（判決書第13、14頁記載），聲請人在承租期
    間，屋內曾有成年男子和聲請人前妻林淑婷及女兒跟一位聲
    請人好友（為聲請人女兒的保母）蔡方宜共同住過，聲請人
    與成年男子在同年8月20日左右有口角吵架過，此有目擊者
    可證明，所以聲請人便退租，直到同年10月1日當天才碰面
    ，所以信用卡成年男子是如何取得，聲請人完全不知，聲請
    人並未共同與成年男子竊取信用卡，況且檢察官和前審及原
    審無法證明聲請人與成年男子共同犯意竊取，判決書第2頁
    、第14頁、第15頁所記載均是檢察官和前審及原審所推測或
    擬制為裁判基礎，無證據不得認定犯罪事實，應為聲請人無
    罪之判決。
  (三)聲請人上訴二審時，聲請人陳述有利證據及事實或意見時，
    庭上就打斷聲請人的陳述，使聲請人未能完全之陳述，庭上
    還有意阻止聲請人提出有利之證據，而且對聲請人為恐嚇之
    嫌疑，可調閱當時庭內錄音對話即可證明。
  (四)於檢察官偵查及法院審理時，聲請人有要求將本案的成年男
    子迅速歸案，以還聲請人一個公道，但始終未歸案，聲請人
    也曾提出調閱電話通聯記錄及所有出入口監視錄影帶及採集
    指紋等意見，但始終未有人認真去調查事實的真相，有失國
    家法治制度及人民之信任。
  (五)偽造私文書及詐欺取財和詐欺未遂部分，雖聲請人自白承認
    坦承犯行，但在程序上有些未完全且未附帶民事訴訟，故有
    再審之必要，請求准予開始再審之聲請云云。
二(一)按不得上訴於第三審法院之案件，除刑事訴訟法第420規定
    外，其經第二審確定之有罪判決，如就足生影響於判決之重
    要證據漏未審酌者，亦得為受判決人之利益，聲請再審。刑
    事訴訟法第421條定有明文。又按再審程序乃係對於原確定
    判決認定事實有所違誤之特別救濟程序。換言之，再審之對
    象乃係已「確定」之判決。倘判決尚未確定，當事人僅能藉
    由上訴三審之管道尋求救濟，而不得依再審途徑救濟之。此
    乃依刑事訴訟法第420條第1項「有罪之判決確定後，．．．
    」、第421條「．．．，其經第二審確定之有罪判決，．．
    ．」及第422條「有罪、無罪、免訴或不受理之判決確定後
    ．．．」之當然解釋。
  (二)經查：聲請人所犯行使偽造私文書、詐欺部分，經臺灣臺中
    地方法院以99年度訴字第3533號認定為想像競合犯，從一重
    各以行使偽造私文書罪處斷，判決聲請人有期徒刑6月、6月
    、4月，經本院以100年度上訴字第596號駁回上訴（見判決
    附表一編號一(三)(四)(五)部分），此部分尚非不得上訴第三審之
    案件，且被告不服原判決提起第三審上訴，有其刑事聲請上
    訴狀、上訴理由狀影本1份可憑。故本院100年度上訴字第
    596號刑事判決關於偽造文書、詐欺部分既經聲請人提起上
    訴，自尚未確定，聲請人即不得對之聲請再審。是本件聲請
    人就此部分聲請再審之程序違背規定，應予駁回。
三(一)按有罪之判決確定後，有左列情形之一者，為受判決人之利
    益，得聲請再審︰(一)原判決所憑之證物已證明其為偽造或
    變造者。(二)原判決所憑之證言、鑑定或通譯已證明其為虛
    偽者。(三)受有罪判決之人，已證明其係被誣告者。(四)原
    判決所憑之通常法院或特別法院之裁判已經確定裁判變更者
    。(五)參與原判決或前審判決或判決前所行調查之法官，或
    參與偵查或起訴之檢察官，因該案件犯職務上之罪已經證明
    者，或因該案件違法失職已受懲戒處分，足以影響原判決者
    。(六)因發現確實之新證據，足認受有罪判決之人應受無罪
    、免訴、免刑或輕於原判決所認罪名之判決者。前項第1款
    至第3款及第5款情形之證明，以經判決確定，或其刑事訴訟
    不能開始或續行非因證據不足者為限，得聲請再審，刑事訴
    訟法第420條定有明文。復按不得上訴於第三審法院之案件
    ，除刑事訴訟法第421條規定外，其經第二審確定之有罪判
    決，如就足生影響於判決之重要證據漏未審酌者，亦得為受
    判決人之利益，聲請再審，固為刑事訴訟法第421條所明定
    。所謂漏未審酌乃指第二審判決前已發現而提出之證據，未
    予審酌而言，苟被捨棄之證據，已於理由內敘明其捨棄之理
    由者，即非漏未審酌。又所謂重要證據，必須該證據已足認
    定受判決人應受無罪、或免訴、或輕於原審所認定之罪名方
    可，如不足以推翻原審所認定罪刑之證據，即非足生影響於
    原判決之重要證據。因重要證據漏未審酌而聲請再審者，係
    指該證據於案情有重要關係且未經審酌者而言，如證據業經
    法院本其自由心證予以取捨及判斷，僅係對此持相異評價，
    即不能以此為由聲請再審。是如當事人所提出之證據，不足
    以影響判決結果，或第二審法院依調查之結果，本於論理法
    則、經驗法則，取捨證據後認定事實者，即不包括之。又倘
    所指摘者，係關於原確定判決適用法律不當之情形，核屬非
    常上訴之範疇，非聲請再審所得救濟。另次按刑事訴訟法第
    420條第1項第6款所謂「發現確實之新證據」，係指該證據
    於事實審法院判決前已經存在，為法院、當事人所不知，不
    及調查斟酌，至其後始行發現，且就證據本身形式上觀察，
    固不以絕對不須經過調查程序為條件，但必須顯然可認為足
    以動搖原有罪確定判決，而為受判決人無罪、免訴、免刑或
    輕於原判決所認罪名之判決者為限。亦即該新證據除須可認
    為確實具有足以動搖原確定判決，而對受判決人為更有利判
    決之「確實性」外，尚須具備該證據係在事實審法院於判決
    前已存在，因未經發現，不及調查斟酌，或審判時未經注意
    ，至其後始行發現之「嶄新性」特質，二者均屬不可或缺，
    倘若未具備上開確實性與嶄新性二種聲請再審新證據之特性
    ，即不能據為聲請再審之原因（最高法院28年抗字第8號、
    33年抗字第70號判例、90年度臺抗字第71號、93年度臺抗字
    第98號裁定參照）。
  (二)經查：聲請人就原判決認定其竊盜部分亦聲請再審，然所陳
    上開聲請再審理由(一)部分，無非認其僅為幫助犯而非共同正
    犯，又上開聲請再審理由(二)部分係以其並未參與竊取信用卡
    犯行應諭知無罪云云，惟聲請人就原判決犯罪事實欄一(一)、
    (二)之竊盜犯行，已就其答辯，為摒棄不採之理由，及就再審
    聲請人是否參與該犯行之認定，已依職權為證據之取捨、認
    定，復說明認定聲請人係共同正犯之依據，而於判決理由欄
    二(一)、(二)中詳為論述（見本院原判決第6頁至第13頁；第13
    頁至第14頁）；是再審聲請人對此部分事由，無非就原判決
    理由已說明或原判決採證認事職權之適法行使再行爭執，進
    而主張對自己有利之判斷，惟其並不足以推翻原確定判決所
    憑以定罪之證據，亦即非屬足生影響於原判決之重要證據。
    故原確定判決縱使未於理由內詳加指駁，其主張之證據亦不
    足認定受判決人應受無罪、或免訴、或輕於原審所認定之罪
    名，依首揭之說明，自與屬重要證據漏未審酌有間。且有關
    聲請人是否與被害人和解事宜，雖可為犯後態度之量刑依據
    ，然法院就是否和解，並非應依職權介入之事，且與聲請再
    審之要件無涉。又聲請人復以其於98年6月14日之同年9月初
    ，曾承租被害人房屋，但聲請人並未竊取其信用卡，在承租
    期間，屋內曾有成年男子和聲請人前妻林淑婷及女兒跟一位
    聲請人好友（為聲請人女兒的保母）蔡方宜共同住過，聲請
    人與成年男子在同年8月20日左右有口角吵架過，此有目擊
    者可證明云云，惟揆其所述，此尚非顯然可認為足以動搖原
    有罪確定判決而為受判決人無罪之判決之情事。又有關再審
    理由(三)部分，無非聲請人對法官指揮訴訟當否之主觀認知，
    且所述情節與亦刑事訴訟法第420條所定再審要件並不相符
    。至再審理由(四)部分，亦非法院判決前已經存在，且為法院
    、當事人所不知，不及調查斟酌，至其後始行發現者，亦非
    就形式上觀察，顯然可認為足以動搖原有罪確定判決，既無
    確實性，復無嶄新性，自無從以此據為開啟再審之程序。
  (三)綜上所述，原確定判決依調查證據所得，認定再審聲請人確
    有原判決犯罪事實欄一(一)(二)之竊盜之犯行，其證據之斟酌取
    捨，並無違背一般經驗及論理法則之情事，再審聲請人於判
    決確定前之答辯及所提之各項證據，已為原確定判決論述綦
    詳，本件所提各節亦非原確定判決漏未審酌之重要證據，並
    無足以動搖原確定判決之效力，核其此部分再審聲請為無理
    由，自應予駁回。
據上論斷，應依刑事訴訟法第433條、第434條第1項，裁定如主
文。
中    華    民    國   100    年    6     月    17    日
          刑事第十庭      審判長法  官  江  錫  麟
                                法  官  周  瑞  芬
                                法  官  陳      葳
以上正本證明與原本無異。
如不服本裁定，得於收受送達後5日內向本院提出抗告書狀（須
附繕本）。
                                書記官  王  朔  姿
中    華    民    國   100    年    6     月    17    日